臺灣臺中地方法院刑事判決　　　　　　　99年度易字第3876號
公　訴　人　臺灣臺中地方法院檢察署檢察官
被　　　告　張夢煌
上列被告因業務侵占案件，經檢察官提起公訴（99年度偵字第24
339號），本院合議庭裁定由受命法官獨任進行簡式審判程序，
判決如下：
    主           文
張夢煌意圖為自己不法之所有，而侵占對於業務上所持有之物，
處有期徒刑捌月。
    犯罪事實及理由
一、張夢煌自民國96年8月26日起受僱於「集中保全股份有限公
    司」（下稱集中公司），並自96年8月底起派駐臺中縣潭子
    鄉（現已合併改制為臺中市潭子區○○○路○段1巷2號「大
    丞虹凱悅區」大樓擔任保全員，負責該大樓之管理、警衛及
    向住戶收取管理費後繳回集中公司等工作，為從事業務之人
    。張夢煌於任職期間之99年7月9日至同年9月21日（起訴書
    誤載為自99年6月17日起至99年9月19日止），意圖為自己不
    法之所有，基於單一之業務侵占犯意，多次將其向住戶收取
    業務上所持有之管理費挪作私用，用以清償個人積欠之卡債
    及其他債務，而未繳回集中公司，以此方式侵占集中公司管
    理費合計新台幣（下同）10萬6312元，詳情如下：
  (一)張夢煌意圖為自己不法之所有，基於單一之業務侵占犯意，
    收取如附件一所示之管理費共5萬3386元後，未開立收據給
    住戶（依正常程序，收款後應開立集中公司所印製一式三聯
    之收費單，第一聯白單繳回集中公司，第二聯黃單交予管理
    委員會，第三聯紅單由繳費住戶收執保留），使集中公司無
    從發現張夢煌有向住戶收取該等款項，張夢煌即將該等款項
    侵占入己，而未繳回集中公司。
  (二)張夢煌意圖為自己不法之所有，基於單一之業務侵占犯意，
    於如附件二、四所示之日期，收取如附件二、四所示之管理
    費共4萬8610元後，以舊年度剩餘未用之收據混充99年度之
    收據開給住戶，使集中公司無從發現張夢煌於99年度有向住
    戶收取該等款項，張夢煌即將該等款項侵占入己，而未繳回
    集中公司。
  (三)張夢煌意圖為自己不法之所有，基於單一之業務侵占犯意，
    於99年9月21日收取如附件三所示之管理費共4316元後，雖
    有開立正確之收據給住戶，惟將該等款項侵占入己，而未繳
    回集中公司，並自99年9月23日起即擅自離職，使集中公司
    無法取得聯絡。
二、上開犯罪事實，業據被告張夢煌於本院審理時坦承不諱，核
    與證人即告訴人集中公司代理人黃錫輝於本院審理時具結證
    述「大丞虹凱悅區」大樓住戶繳給集中公司之管理費遭被告
    侵占情節相符，並有告訴代理人於偵查及本院審理中所提被
    告侵占「大丞虹凱悅區」管理費明細表、集中公司收費單附
    卷可稽（告訴代理人於本院辯論終結後補提之被告侵占管理
    費明細表附件四及相關收費單部分，本院於審理時未及提示
    ，爰不列為證據，惟被告此部分業務侵占犯行，業據其於本
    院審理時自白在卷，並經證人黃錫輝證述明確，自得認定被
    告有此部分業務侵占犯罪事實，併予敘明），足見被告自白
    與事實相符。本件事證明確，被告犯行堪以認定。
三、被告於受僱集中公司派駐「大丞虹凱悅區」大樓擔任保全員
    期間，將其向住戶收取業務上所持有之管理費挪作私用，而
    未繳集中回公司，核其所為，係犯刑法第336條第2項之業務
    侵占罪。起訴書記載被告上開編號(二)犯行係犯刑法第339條
    第1項之詐欺取財罪，容屬有誤，然此部分業經蒞庭公訴人
    具狀變更為業務侵占罪，本院爰不再變更起訴法條。又按刑
    法上之接續犯，係指數個在同時同地或密切接近之時地，侵
    害同一法益之行為，因各舉動之獨立性極為薄弱，社會通念
    認為無法強行分開，乃將之包括視為一個行為之接續進行，
    給予單純一罪之刑法評價（最高法院96年度台上字第787號
    判決意旨參照）。本件被告乃利用擔任社區保全員持有社區
    管理費之機會，於約2個月餘之密接時間內，多次將上開款
    項侵占入己，用以清償個人債務，雖其各次侵占之舉動，均
    已分別該當於業務侵占罪之構成要件，然被告各個侵占之舉
    動，係基於清償其個人債務之整體目的所為，主觀上各個侵
    占行為應為其全部犯罪行為之一部，且被告各次之侵占行為
    ，客觀上係持續侵害同一法益，亦在密接之時地所實施，在
    刑法上，應包括以一行為予以評價較為合理適當，為接續犯
    ，應僅論以一罪。檢察官雖未就被告業務侵占附件四管理費
    共3052元之犯罪事實提起公訴，惟此部分與被告經起訴成罪
    之犯行，既有接續犯之實質上一罪關係，為起訴效力所及，
    本院自得併予審理。爰審酌被告不思以正途賺取所需，竟藉
    業務侵占方式牟取公司金錢，其侵占金額共計10萬6312元，
    迄未賠償告訴人損失或與之達成和解，惟事後坦認罪行，態
    度尚屬良好，暨其素行、犯罪動機、目的、手段、所生損害
    等一切情狀，量處如主文所示之刑。末者，本件被告尚未賠
    償告訴人損失或與之達成和解，告訴人亦未表示願意原諒被
    告，本院認不宜宣告緩刑，附此敘明。
據上論斷，應依刑事訴訟法第273條之1第1項、第299條第1項前
段，刑法第336條第2項，刑法施行法第1條之1，判決如主文。
中    華    民    國   100    年    1     月    21    日
                    刑事第四庭  法  官  羅智文
上正本證明與原本無異。
如不服本判決，應於送達後十日內向本院提出上訴狀（須附繕
本），上訴於臺灣高等法院臺中分院。
                                書記官  洪菘臨
中    華    民    國   100    年    1     月    21    日
附錄本案論罪科刑法條
刑法第336條第2項
對於業務上所持有之物，犯前條第1項之罪者，處6月以上5年以
下有期徒刑，得併科3000元以下罰金。
刑法第335條第1項
意圖為自己或第三人不法之所有，而侵占自己持有他人之物者，
處5年以下有期徒刑、拘役或科或併科1000元以下罰金。